臺灣高等法院臺中分院刑事判決　　　　95年度上訴字第2375號
上　訴　人
即　被　告　丁○○
　　　　　　　　　　（現於臺灣岩灣技能訓練所執行中）
選任辯護人　張居德　律師
上列上訴人因違反槍砲彈藥刀械管制條例等案件，不服臺灣臺中
地方法院95年度訴字第470號中華民國95年8月29日第一審判決（
起訴案號：臺灣臺中地方法院檢察署94年度偵字第9418號），提
起上訴，本院判決如下：
    主  文
原判決撤銷。
丁○○共同未經許可，持有可發射子彈具有殺傷力之改造槍枝，
處有期徒刑肆年陸月，併科罰金新臺幣拾萬伍仟元，罰金如易
服勞役，以新臺幣壹仟元折算壹日。
未扣案之改造槍枝壹支，沒收。
    事  實
一、丁○○因不明緣故對乙○○心生怨恨，竟與綽號「阿和」等
    不詳真實姓名年籍之成年男子10人（起訴書誤載為 8人）基
    於持有改造長槍及子彈以妨害他人自由之犯意聯絡與行為分
    擔，於民國94年5月3日晚間10時30分許，由丁○○持有可發
    射子彈具殺傷力之改造長型槍枝1支及製式子彈至少2顆，帶
    領其餘之10人分乘三輛汽車一同至臺中縣神岡鄉○○路79號
    「小南國卡拉ＯＫ」店內，由丁○○持有上開槍、彈與其餘
    之人等逐一進入該店各包廂內搜尋乙○○。丁○○因未能及
    時尋遇乙○○為洩憤兼示威，而在該店Ａ１包廂內，持上開
    槍枝朝不明方位射擊二發，其中一發擊中Ａ１包廂內之沙發
    椅，另一發彈著處則不明。隨後，在該店Ａ６包廂內發現乙○○之兄甲○○，即違反甲○○意願，將甲○○帶出「小南
    國卡拉ＯＫ」店押上車離去，並在車內撥打行動電話給乙○○，要求乙○○至臺中縣神岡鄉○○村○○路○道四號高速
    公路高架橋下談判。乙○○於同日晚間11時許應約到國道四
    號高架橋下，丁○○抵達後見乙○○已在場，即持上開槍枝
    趨向前來，乙○○見狀迅即從路旁田間跑離，甲○○則趁隙
    脫逃。嗣於同日晚間10時44分許，「小南國卡拉ＯＫ」店員
    工戊○○因甲○○遭丁○○持槍押走而報警處理，警方據報
    後封鎖現場，並在該店Ａ１包廂內扣得彈頭銅包衣碎片 1個
    ，及遭子彈射入之沙發圓凳及沙發部分組件各1個。
二、案經臺中縣警察局豐原分局報請臺灣臺中地方法院檢察署偵
    查起訴。
    理  由
一、(一)按被告以外之人於審判外之言詞或書面陳述，除法律有規
    定者外，不得作為證據；又被告以外之人於檢察事務官、司
    法警察官或司法警察調查中所為之陳述，與審判中不符時，
    其先前之陳述具有較可信之特別情況，且為證明犯罪事實存
    否所必要者，得為證據，刑事訴訟法第159條第1項及第 159
    條之 2分別定有明文。在審判中命證人具結及行交互詰問，
    並藉由法院直接審理及被告行使詰問權之機制，理論上固得
    以使證人之知覺、記憶、表達能力較少產生瑕疵，但實際上
    仍不能完全確保證人於審判中陳述時，不發生知覺、記憶之
    錯誤及表達能力上之瑕疵，甚或證人為不真實陳述等情況，
    故為發現真實起見，我國爰參照日本刑事訴訟法第 321條第
     1項第2、3款之立法例，在被告以外之人於司法警察調查中
    所為之陳述與其於審判中陳述相反或具有實質性差異時（相
    反性），及依供述時的外部情節為基準加以判斷或參照供述
    內容作為外部情況之參考，被告以外之人於司法警察調查中
    所為之陳述有較可信之特別情況（特信性），且該陳述對於
    犯罪事實存在與否，不具有其他同等價值、同樣類型的合法
    證據情形下（必要性），被告以外之人於司法警察調查中所
    為之陳述得為證據。查證人即「小南國卡拉ＯＫ」店之員工
    劉天豪於警詢時陳稱：伊人在廚房，聽到二響槍聲後，包廂
    外之歹徒就叫伊等四位外場服務生及一位廚師到廚房外椅子
    上坐好，通通不許動，事後清理時，伊在Ａ１包廂門內邊角
    有拾獲彈頭碎片，並交給警方處理等語（見偵查卷第21頁）
    ，惟證人劉天豪於偵查中具結證稱：伊沒有聽到槍聲云云（
    見偵查卷第93頁），又於原審審理時證稱：警詢筆錄記載在
    Ａ１包廂門內邊角有拾獲彈頭碎片，並交給警方處理等字並
    沒有按伊的意思記載云云（見原審卷第 166頁），則在上開
    前後供述間存在明顯的矛盾，因而前後供述在相互對照中，
    反映出可以導致「小南國卡拉ＯＫ」店是否遭槍擊之不同結
    論，是證人劉天豪於司法警察調查中所為之陳述，具有相反
    性無疑。然本案係證人即「小南國卡拉ＯＫ」店之員工戊○○主動向警方報案，並在報案電話中稱：「我們神林路小南
    國，剛才有人來我們這邊開槍」、「有一個人給他們押走了
    」，此有豐原分局一一○受理案件紀錄表及報案錄音譯文各
    一份在卷可稽（參見原審卷第 119-122頁），則證人劉天豪
    於警詢中陳述顯較接近主動報案之內容；且證人即到場處理
    員警賴惠文證稱：證人劉天豪拾獲疑似子彈銅製碎片，他當
    天交給伊等語（見原審卷第65頁），證人即鑑識組人員王濟
    國於本院審理時證稱：證人賴惠文說包廂服務生有拾獲一個
    彈頭碎片，之後伊就去Ａ１包廂勘察，並請服務生指稱拾獲
    彈頭碎片位置，伊有照相，就是編號五、六之照片（見原審
    卷第69頁），亦與證人劉天豪於警詢時所述有拾獲彈頭碎片
    並交給警方處理相符，故從證人劉天豪陳述時外部情況及內
    部內容綜合判斷，證人劉天豪於警詢中之陳述顯具有較可信
    之特別情況，而具有特信性。復證人劉天豪於司法警察調查
    中為聽到槍聲及拾獲彈頭之陳述，雖其他證人亦有於警詢時
    為聽到槍聲之陳述，然證人劉天豪為拾獲扣案彈頭銅包衣碎
    片之人，即在證據價值上具有特殊意義，是證人劉天豪於警
    詢之陳述具有必要性，而依刑事訴訟法第159條之2規定，得
    為證據。而證人即告訴人甲○○於警詢中陳稱：伊當時在包
    廂內唱歌，然後聽到二聲槍聲，過了一會，被告與二名男子
    進入伊唱歌的包廂，被告手持長槍比著伊，要隨行二名男子
    將伊押走，伊當時怕他再開槍，隨即起身跟他走，渠等將伊
    押上一輛黑色休旅車後就載離「小南國卡拉ＯＫ」店等語（
    見偵查卷第26頁）；證人乙○○於警詢時陳稱：因為伊哥哥
    甲○○於5月3日22時許，在臺中縣神岡鄉○○路七九號小南
    國ＫＴＶ遭被告等人持槍槍擊後押走，隨後被告以00000000
    00號行動電話撥打伊0000000000號行動電話約伊到臺中縣神
    岡鄉○○村○○○路與豐洲路國道四號高架橋下）談判，伊
    於晚間11時左右到達該處後，發現被告等人駕駛2至3部車子
    ，等伊下車後，被告手上拿著一把長槍走向伊來，伊發覺情
    況不對，隨即從旁邊田地逃跑等語（見偵查卷第 23-24頁）
    ，但於本院審理時，告訴人甲○○改稱：未聽見槍聲云云，
    而證人乙○○則稱：未見被告持有槍枝云云，前後所述明顯
    相歧異，但其等於警詢時之陳述，均核與證人戊○○主動向
    警方報案之上開錄音譯文內容相符，則告訴人甲○○、證人
    乙○○警詢筆錄顯具有可信之特別情況，且為證明犯罪事實
    之存否所必要，故告訴人甲○○、證人乙○○之警詢筆錄得
    為證據。(二)按被告以外之人於審判中有下列情形之一，其於
    檢察事務官、司法警察官或司法警察調查中所為之陳述，經
    證明具有可信之特別情況，且為證明犯罪事實之存否所必要
    者，得為證據：一死亡者。二身心障礙致記憶喪失或無法陳
    述者。三滯留國外或所在不明而無法傳喚或傳喚不到者。四
    到庭後無正當理由拒絕陳述者，刑事訴訟法第159條之3定有
    明文。查證人戊○○經原審法院及本院合法傳喚，無正當理
    由均未到庭，且拘提無著，有送達證書、拘提函、拘提未獲
    報告書在卷可稽。其於警詢時陳稱：案發時伊有聽到明顯兩
    次躁聲、疑似槍擊聲響，故報警到場處置，對造歹徒數人強
    行拉走甲○○時，有命令伊及其他在場工作人員留在原地不
    許動等語（見偵查卷第17頁），核與其於被告等人離去後，
    未受拘束時主動向警方報案之上開錄音譯文內容相符，顯具
    有可信之特別情況，且為證明犯罪事實之存否所必要，故證
    人戊○○之警詢筆錄得為證據。(三)按被告以外之人於審判外
    之言詞或書面陳述，除法律有規定者外，不得作為證據；又
    被告以外之人於偵查中向檢察官所為之陳述，除顯有不可信
    之情況者外，得為證據，刑事訴訟法第159條第1項及第 159
    條之1第2項分別定有明文。查告訴人甲○○於偵查中具結向
    檢察官所為之陳述，被告並未主張有何不適當之處，且本院
    審酌該偵查筆錄作成時之情況，並無顯有不可信之情況，則
    依刑事訴訟法第 159條之1第2項之規定，為傳聞法則之例外
    ，有證據能力，本院自得引為判決參考之依據。(四)按被告以
    外之人於審判外向法官所為之陳述，得為證據，刑事訴訟法
    第 159條之1第1項定有明文。查告訴人甲○○、證人蕭宇庭
    於原審治安法庭審理95年度感裁字第14號被告感訓案件所為
    之證述，係在本案審判外向法官所為之陳述，依刑事訴訟法
    第159條之1第1項之規定，得為證據。
二、訊據上訴人即被告丁○○（以下簡稱被告）於本院審理時坦
    承有於上開時、地夥同其餘10位不詳姓名之成年人違反甲○○意願，強行將甲○○帶出「小南國卡拉ＯＫ」店，押上汽
    車載至臺中縣神岡鄉○○村○○路○道四號高速公路高架橋
    下，而剝奪甲○○之行動自由等事實，惟矢口否認有未經許
    可，持有具有殺傷力之槍、彈之犯行，辯稱：其係攜帶無殺
    傷力之玩具空氣槍到「小南國卡拉ＯＫ」店，且無開槍行為
    云云。經查：(一)被告於上開時間在「小南國卡拉ＯＫ」店開
    槍二發並強押甲○○坐上汽車離去後，證人即該店員工戊○○隨即於當晚10時44分53秒打 110電話主動向臺中縣警察局
    豐原分局報案，陳稱如附表一所示之電話報案對話內容，有
    該分局110受理案件紀錄表及報案錄音譯文各1份在卷可稽（
    見原審卷第119至122頁）。且證人戊○○於警詢時亦陳稱：
    案發時伊有聽到明顯兩次躁聲，疑似槍擊聲響等語（見偵查
    卷第17頁）。(二)證人即告訴人甲○○於警詢時指稱：伊當時
    在包廂內唱歌，然後聽到二聲槍聲，過了一會，被告與二名
    男子進入伊唱歌的包廂，被告丁○○手持長槍比著伊，要隨
    行二名男子將伊押走，伊當時怕他再開槍，隨即起身跟他走
    ，渠等將伊押上一輛黑色休旅車後就載離小南國卡拉ＯＫ等
    語（見偵查卷第26頁），復於偵查中具結證稱：伊有聽到槍
    聲，伊不知道什麼槍，長約一尺，伊只有看到一支槍等語（
    見偵查卷第 135頁）等語；證人即該店服務員蔡月華於原審
    審理時證稱：伊有聽到類似鞭炮聲等語（見原審卷第 177頁
    ）；證人即該店服務員劉天豪於警詢中陳稱：伊人在廚房，
    聽到二響槍聲後，包廂外之歹徒就叫伊等四位外場服務生及
    一位廚師到廚房外椅子上坐好，通通不許動，事後清理時，
    伊在Ａ１包廂門內邊角有拾獲彈頭碎片，並交給警方處理等
    語（見偵查卷第21頁）。(三)證人即鑑識組人員王濟國於原審
    審理時證稱：證人賴惠文說包廂服務生有拾獲一個彈頭碎片
    ，之後伊就去Ａ１包廂勘查，並請服務生指稱拾獲彈頭碎片
    位置，伊有照相，就是編號5、6之照片（同上卷第69頁）等
    語。(四)扣案之彈頭碎片經送內政部警政署刑事警察局鑑驗結
    果，係制式彈頭之包衣碎片，其上僅剩一條來復線，經檢視
    來復線磨損嚴重，無法比對，有卷附該局94年 8月19日刑鑑
    字第0940090306號函可稽 (見偵查卷第129頁)。(五)證人即內
    政部警政署刑事警察局鑑識人員蕭宇廷於原審治安法庭審理
    95年度感裁字第14號被告感訓案件時證稱：本件扣案金屬碎
    片為彈頭銅包衣的部分，撞擊後彈頭的銅衣與裏面的鉛分離
    ，所以彈頭呈片狀的殘體，就此彈頭來看，應該是來福槍所
    擊發，來福槍包括步槍、狙擊槍，本件子彈的口徑較小，且
    一般手槍是圓彈頭，但本件為尖頭頭，以口徑及形狀判斷，
    應為長槍的子彈等語（見原審95年度感裁字第14號卷第 185
    頁）。(六)Ａ１包廂之沙發圓凳，經送內政部警政署刑事警察
    局鑑驗結果，其中編號 2之孔洞為子彈射入及射出之洞口，
    並呈「鉛」陽性反應，研判係子彈撞擊而成，有該局94年 8
    月19日刑鑑字第0940090306號函在卷可稽。(七)證人蕭宇廷於
    原審治安法庭審理95年度感裁字第14號被告感訓案件時證稱
    ：子彈接觸物體後，會在射入孔附近留下元素，一般彈頭是
    銅包衣或鉛彈頭，如接觸射入後應認會留下相關元素，銅彈
    頭有可能殘留鉛元素在物件上，因為底火含鉛的材質，擊發
    後也會包附在彈頭的部分，以撞擊後也可能會轉移在射入物
    上等語（見原審95年度感裁字第14號卷第 185-186頁）。(八)
    被告夥同其他之人共11人於案發當晚22時21分14秒分乘三輛
    汽車陸續行駛至小南國卡拉ＯＫ店門口，下車後，由被告身
    著黑衣手持長槍，在前帶領10名男子進入店內，而於22時22
    分32秒由被告持步槍帶領其他之人逐一探頭觀看各包廂，於
    於22時23分32秒時，被告手持長槍帶頭走出店門口，身後有
    身穿黃色衣服之甲○○，甲○○右側有一男子，右後側也有
    一名男子，身後有一名身穿黑色上衣，而於22時23分57秒駕
    駛三輛汽車陸續離開之全程情景，均經「小南國卡拉ＯＫ」
    店裝設的監視器拍攝存證，有卷附翻拍之照片 4張（見偵查
    卷第 46-47頁）及錄影光碟片可證（見偵查卷），復據原審
    於95年6月14日勘驗監視錄影光碟屬實在卷（見原審卷第58-
    60頁）。(九)按認定犯罪事實所憑之證據，並不以直接證據為
    限，即綜合各種間接證據，本於推理作用，為認定犯罪事實
    之基礎，如無違背一般經驗法則，尚非法所不許（最高法院
    44年臺上字第 702號判例意旨參照）。揆之本案於被告強押
    甲○○帶離「小南國卡拉ＯＫ」店後，隨即由在場之證人戊○○於當晚10時44分53秒打 110電話向警報案已就被告如何
    帶人進入店內開槍押走甲○○離開等細節具體描述如附表一
    所示，而由監視器拍攝之錄影畫面，被告於當天進入小南國
    卡拉ＯＫ店內所持有之器械其外形復狀似長槍，又經警在現
    場蒐得遭子彈射擊之沙發椅彈孔痕跡，查扣子彈碎片亦證明
    係由長槍所射發之制式子彈，且偵查卷第 131頁照片八及九
    所示之沙發椅已被射入貫穿而出等事證情況，堪認被告於上
    開時、地所持有之槍枝確係具殺傷力之長槍無訛。(十)又據證
    人蕭宇廷於原審治安法庭審理95年度感裁字第14號被告感訓
    案件時證稱：長槍九成以上都是制式，很少有玩具槍改造，
    因為一般市面上的玩具長槍是無法改造成有殺傷，所以如果
    一般查獲的土造長槍都是整枝新作的等語（見原審95年度感
    裁字第14號卷第184頁、第185頁）；（問：從銅包衣的碎片
    可否看出是從制式長槍擊發出來？）就研判來說，應該是制
    式來福槍擊發，因為彈頭碎片上還殘餘來復線，且該來復線
    是等距的，所以應該是制式的來福槍造成的，至於是何廠牌
    無法研判等語（同上卷第 186頁），固然可懷疑被告所持有
    之槍枝極可能係屬制式長槍，但因該長槍未經扣案鑑定無從
    明確認定，而依證人蕭宇廷上開證詞，復無法完全排除土造
    長槍之可能，依罪證有疑，利於被告認定之證據法則，僅能
    從輕認定被告所持有之長槍係可發射子彈具殺傷力之改造長
    型槍枝。是檢察官起訴認定係制式長槍，於證據法則尚有未
    符。(十一)雖本案證人劉天豪於偵查中改證稱：伊沒有聽到槍聲
    云云（同偵查卷第94頁），於原審審理時復證稱：警詢筆錄
    記載在Ａ１包廂門內邊角有拾獲彈頭碎片，並交給警方處理
    等字並沒有按伊的意思記載云云（見原審卷第 166頁）。證
    人劉月華於偵查中改證稱：伊沒有在包廂內聽到槍聲云云（
    見偵查卷第 120頁）。證人戊○○於偵查中具結證稱：沒有
    人開槍，伊沒有看到槍，伊不清楚甲○○如何被帶走云云（
    偵查卷第93頁、第94頁）。而本院審理時，證人甲○○亦改
    稱：其事後才聽他人說有槍聲云云，證人乙○○亦改稱：不
    知被告所持有之物是槍或球棒云云。然徵之上開報案電話錄
    音內容、沙發椅上彈孔、子彈彈頭碎片等事證情況，皆相吻
    合，足證上開證人劉天豪等人於偵查中及審理時翻異前詞，
    明顯與事實不符，不能採取。(十二)被告原審選任辯護人雖辯護
    稱：鑑識人員或鑑定報告均無法直接明確認定扣案之彈頭銅
    包衣碎片造成「小南國卡拉ＯＫ」店Ａ１包廂之沙發圓凳及
    沙發部分組件之孔洞，且Ａ１包廂為塑膠地板、水泥粉刷牆
    ，於該包廂內含前揭椅子下方並未發現子彈射擊後之撞擊痕
    ，而制式自動步槍具強大之貫穿力，理應會在包廂地面或牆
    面造成相當之撞擊痕跡，然於現場勘查採證之結果卻未發現
    上述之撞擊痕跡，則依據經驗法則，本案中所送鑑定之孔洞
    及子彈碎應於Ａ１包廂內所形成云云。然證人蕭宇廷於原審
    治安法庭審理95年度感裁字第14號被告感訓案件時證稱：子
    彈接觸物體後，會在射入孔附近留下元素，一般彈頭是銅包
    衣或鉛彈頭，如接觸射入後應認會留下相關元素，銅彈頭有
    可能殘留鉛元素在物件上，因為底火含鉛的材質，擊發後也
    會包附在彈頭的部分，以撞擊後也可能會轉移在射入物上，
    本件情形，看到的銅包衣是碎片，上面並沒發現射入物的塑
    膠或是海綿材質，所以無法判斷彈孔2是否為該子彈所造成
    等語（見原審95年度感裁字第14號卷第185、186頁），則編
    號 2孔洞上驗出鉛反應，亦有可能係銅彈頭所造成，故不能
    排除係扣案之彈頭銅包衣碎片所造成，鑑識人員或鑑定報告
    無法判定係因殘留之科學跡證不足，惟並沒有完全否定扣案
    之彈頭銅包衣碎片造成編號 2孔洞之可能性。又證人蕭宇廷
    於治安法庭復證稱：（問：拿制式來福槍近距離射擊送驗的
    沙發椅，會不會在地面上或牆壁上造成撞擊的痕跡？）必須
    先確定沙發椅是第一個被射入，如果之前已經貫穿過其他物
    品，則不一定會造成撞擊的痕跡等語（同上卷第 187頁），
    則本案被告開槍之位置、方位，子彈行進時有無碰到其他阻
    礙物均不明，即無從斷論子彈必會在包廂地面或牆面造成相
    當之撞擊痕跡。故其所辯各節，亦無從採取。(十三)另被告於96
    年6月2月下午4時許主動陪同警方自其所有牌照號碼7852-HY
    自用小客車上查扣之黑色長槍（槍枝管制編號：0000000000
    號）經內政部警政署刑事警察局鑑驗結果，係仿 M16外型製
    造之玩具空氣槍，以電能驅動馬達帶動活塞壓縮氣體為動力
    ，經檢視其電池部份線路未與馬達連接，無法供發射彈丸使
    用，依現狀認不具殺傷力，有該局94年8月19日刑鑑字第094
    0090306 號函在卷可稽。然揆之卷附警方於案發後監聽如附
    表二所示之電話對話譯文內容，其中對話者高天助、鄧力嘉
    、陳榮坤等人均為被告之友人，而對話中所提及之「矮仔」
    乃被告之綽號等情，已據被告供承在卷（見原審卷第224、2
    26頁）。參之上開對話時間亦與被告因犯本案經原審法院駁
    回檢察官羈押聲請，裁定具保新臺幣10萬元交保之時間吻合
    ，具保金額也相同，而所提及之「豐原組」復與本案移送機
    關臺中縣警察局豐原分局一致，有本案相關卷證資料可稽。
    堪認上開對話乃針對被告於本案事發後所因應實情無訛。揆
    其對話內容，顯認上開經被告陪同警方扣押之槍枝乃被告於
    案發後，經與友人商議後，故意以非持以犯案所用之塑膠玩
    具槍搪塞警方，以圖卸免刑責至明，亦不能憑為被告有利之
    認定。(十四)綜上所述，本案被告上開犯行之事證明確，足以認
    定，自應法法論科。
三、被告行為後，刑法於94年2月2日修正公布，於95年7月1日施
    行，而行為後法律有變更者，適用行為時之法律，但行為後
    之法律有利於行為人者，適用最有利於行為人之法律，現行
    刑法第2條第1項訂有明文，此條規定乃與刑法第 1條罪刑法
    定主義契合，而貫徹法律禁止溯及既往原則，係規範行為後
    法律變更所生新舊法律比較適用之準據法，是刑法第 2條本
    身雖經修正，但刑法第 2條既屬適用法律之準據法，本身尚
    無比較新舊法之問題，應一律適用裁判時之現行刑法第 2條
    規定以決定適用之刑罰法律。又本次刑法修正之比較新舊法
    ，應就罪刑有關之共犯、未遂犯、想像競合犯、牽連犯、連
    續犯、結合犯，以及累犯加重、自首減輕暨其他法定加減原
    因（如身分加減）與加減例等一切情形，綜其全部罪刑之結
    果而為比較（最高法院95年5月23日95年度第8次刑庭會議決
    議參照）。經查：(一)被告行為後，刑法第55條後段之牽連犯
    規定亦於94年1月7日修正公布刪除，並於95年7月1日施行。
    因行為後新法業已刪除牽連犯之規定，此刪除雖非犯罪構成
    要件之變更，但顯已影響行為人刑罰之法律效果，自屬法律
    有變更。依行為時之舊法，被告數犯罪行為僅以一罪論，而
    依裁判時之新法，被告數犯罪行為即須分論併罰，比較新、
    舊法結果，並依新修正刑法第2條第1項規定，仍應適用較有
    利於被告之行為時法律即舊法論以牽連犯。(二)刑法第 302條
    第1項妨害自由罪規定其法定刑得併科銀元300元以下罰金，
    然被告行為後，於95年 6月14日增訂刑法施行法第1條之1，
    並規定：「中華民國九十四年一月七日刑法修正施行後，刑
    法分則編所定罰金之貨幣單位為新臺幣。九十四年一月七日
    刑法修正時，刑法分則編未修正之條文定有罰金者，自九十
    四年一月七日刑法修正施行後，就其所定數額提高為三十倍
    。但七十二年六月二十六日至九十四年一月七日新增或修正
    之條文，就其所定數額提高為三倍。」（註：刑法修正公布
    日期應為94年2月2日，施行日期為95年7月1日），且94年 2
    月2日施行公布95年7月1日施行之刑法第33條第5款修正為：
    「主刑之種類如下：五、罰金：新臺幣一千元以上，以百元
    計算之，」，是依修正後之法律，刑法第302條第1項妨害自
    由罪所得科處之罰金刑最高為新臺幣9千元、最低為新臺幣1
    千元；而被告行為時適用之罰金罰鍰提高標準條例第 1條前
    段規定：「依法律應處罰金、罰鍰者，就其原定數額得提高
    為二倍至十倍。但法律已依一定比率規定罰金或罰鍰之數額
    或倍數者，依其規定。」、現行法規所定貨幣單位折算新臺
    幣條例第二條規定：「現行法規所定金額之貨幣單位為圓、
    銀元或元者，以新臺幣之三倍折算之。」，及修正前刑法第
    33條第 5款規定: 「主刑之種類如下：五、罰金：一元以上
    。」，是依行為時之法律，刑法第302條第1項妨害自由罪所
    得科處之罰金刑最高為新臺幣 9千元、最低為新臺幣30元。
    因此，比較上述修正前、後之刑罰法律，自以被告行為時之
    舊法即依刑法第33條第 5款，並配合罰金罰鍰提高標準條例
    第 1條前段為法條適用之依據。本案關於被告違反槍砲彈藥
    刀械管制條例第 8條第4項及第12條第4項之未經許可，持有
    可發射子彈具有殺傷力之改造手槍罪與未經許可，持有子彈
    罪之併科罰金部分，亦應適用行為時之法律如修正前刑法第
    33條第 5款之規定，決定其罰金部分之最低刑。(三)綜合上述
    各條文修正前、後之比較，揆諸前揭最高法院決議及修正後
    刑法第2條第1項規定之「從舊、從輕」原則，因適用修正前
    牽連犯以一罪論之規定較有利於被告，並配合罰金罰鍰提高
    標準條例第1條前段、修正前罰金罰鍰提高標準條例第2條規
    定，予以論處。(四)又最高法院95年5月23日95年度第8次刑事
    庭決議認為易服勞役、易科罰金、數罪併罰之定執行刑於法
    律修正時，均應為新舊法有利不利之比較，又依現在仍有效
    之最高法院24年上字第4634號判例及95年度第 8次刑事庭會
    議決議，就應綜合比較及一體適用之範圍，仍均未將易刑處
    分（即易服勞役、易科罰金）及數罪併罰之定執行刑納入綜
    合比較及一體適用之範圍，故最高法院之見解，認為易刑處
    分（即易服勞役、易科罰金）及數罪併罰之定執行刑，雖應
    比較新舊法，但並無應與本刑論罪科刑之規定一體適用之必
    要，應另行單獨予以比較適用，此觀諸倘被告犯二罪，其中
    一罪經比較後應適用新法，另一罪經比較後應適用舊法時，
    根本不可能依一體適用原則直接適用新法或舊法定應執行刑
    自明。刑法關於易服勞役之規定，被告於行為時，修正前刑
    法第42條第 2項前段規定：「易服勞役以（銀元）一元以上
    三元以下折算一日。」而被告行為時易服勞役之折算標準，
    業據修正前罰金罰鍰提高標準條例第 2條前段規定（現已刪
    除），就其原定數額提高為一百倍折算一日，則本件被告行
    為時之易服勞役折算標準，應以銀元三百元折算一日，即新
    台幣九百元折算一日。惟95年7月1日修正施行之刑法第42條
    第 3項前段規定：「易服勞役以新台幣一千元、二千元或三
    千元折算一日。」，比較適用結果，以修正後之易服勞役折
    算標準較有利於被告，應依刑法第2條第1項後段規定，適用
    修正後刑法第42條第 3項前段之規定，定其折算標準（最高
    法院95年度台上字第5125號判決意旨參照）。
四、核被告所為，係犯槍砲彈藥刀械管制條例第8條第4項未經許
    可持有可發射子彈具有殺傷力之改造槍枝罪、同條例第12條
    第4項未經許可持有子彈罪，及刑法第 302條第1項妨害自由
    罪。原審檢察官認被告係持有制式槍枝，涉犯槍砲彈藥刀械
    管制條例第7條第4項未經許可持有可發射子彈具有殺傷力之
    制式槍枝罪嫌，尚有未洽，已如前述，惟起訴之基本社會事
    實同一，爰變更起訴所引應適用之法條。按共同正犯，應就
    共同犯意範圍內全部事實負責，各共同正犯分擔之犯行，為
    構成整體犯罪之一部，特定部分犯行由何人分擔，對於未分
    擔該部分犯行之共同被告論罪科刑，全無影響。再槍砲彈藥
    刀械管制條例所規定之持有槍彈罪，所謂持有，並非必需親
    自持有，如以共同犯罪之意思，事先有犯意之合致，而由其
    中一部分人實施犯罪行為，即有共同犯罪之存在。又數人中
    推由其中一人持搶同往犯罪，對於持槍犯罪，既屬相互利用
    ，自均應負持有槍枝之共同罪責（最高法院26年滬上字第10
    7 號判例意旨參照）。查被告夥同其他10人，由被告持具有
    殺傷力之改造長槍及子彈同往前開處所強行押解被害人甲○○離開現場以妨害其自由，被告與其他同夥之10人，對於持
    槍以妨害自由，既屬相互利用，自有犯意聯絡與行為分擔，
    屬共同正犯。被告持有槍枝主要組成零件彈匣之行為，已為
    其持有槍枝之行為吸收，不另論罪。被告以一持有行為，持
    有可發射子彈具有殺傷力之改造槍枝及制式子彈一顆，為想
    像競合犯，應從情節較重之同條例第8條第4項未經許可持有
    可發射子彈具有殺傷力之改造槍枝罪論處。起訴書雖未就未
    經許可持有子彈罪部分起訴，惟已據原審檢察官於審理時當
    庭補充論告，且此部分事實與已起訴之持有槍枝部分，具有
    想像競合犯之裁判上一罪關係，本院自得一併審理。被告持
    有可發射子彈具有殺傷力之改造槍枝係為威嚇被害人甲○○
    使其心生畏懼，以遂行剝奪其行動自由之目的，其所犯持有
    改造槍枝罪與妨害自由罪間，具有方法與目的之牽連關係，
    為牽連犯，依刑法修正前第55條之規定，應從較重之未經許
    可持有可發射子彈具有殺傷力之改造槍枝一罪處斷。原審以
    被告犯行明確，予以論科，固非無見，惟：(一)本案被告就上
    開犯行與其他同夥前往之10人，有犯意聯絡與行為分擔，屬
    於共同正犯，已如前述，原審判決疏未論述，自欠允洽。(二)
    扣案之擊發後所遺留之彈頭碎片，已非違禁物，亦非屬被告
    所有供犯罪所用之物，無庸宣告沒收，原判決併予宣告沒收
    ，即有不當（最高法院87年度台上字第 178號判決意旨參照
    ）(三)又依最高法院新近見解，關於易刑處分之規定，雖仍應
    比較新舊法適用之結果，但毋須納入綜合比較及一體適用之
    範圍，則本案自應適用修正後之刑法第42條第 3項前段規定
    ，定其折算標準，原審判決適用修正前刑法第42條第 2項之
    規定，容有違誤。原審既有上開可議之處，是以被告上訴否
    認上揭違反槍砲彈藥刀械管制條例犯行，指摘原審判決不當
    ，雖無理由，仍應由本院將原判決撤銷改判。爰審酌被告持
    有可發射子彈具有殺傷力之改造槍枝及制式子彈，並以該槍
    枝妨害他人自由，嚴重影響社會治安及秩序，且其犯後竟報
    繳與本案無關之扣案不具殺傷力玩具空氣槍，干擾追訴、審
    判之進行，足見被告毫無悔意，暨其犯罪之動機、目的、手
    段、品行、智識程度、本件犯罪情節、犯罪所生之危害等一
    切情狀，量處如主文所示之刑，並就所處罰金刑部分諭知易
    服勞役之折算標準，以示懲儆。上揭被告犯本案所持有之改
    造長槍1支係屬違禁物，雖未扣案，然仍應依刑法第38條第1
    項第 1款之規定予以宣告沒收。至於扣案之彈頭碎片既非屬
    違禁物，亦已非屬被告所有供犯罪所用之物，自無庸宣告沒
    收，已如前述。另扣案之沙發圓凳及沙發部分組件各 1個，
    顯非被告所有，亦非屬違禁物，自不得諭知沒收；而扣案之
    黑色玩具空氣槍（槍枝管制編號：0000000000號），雖為被
    告所有，然因無殺傷力，且非屬違禁物，又非供犯罪所用之
    物，自不得併於本案為沒收之諭知。
據上論結，應依刑事訴訟法第369條第1項前段、第364條、第299
條第1項前段、第300條，槍砲彈藥刀械管制條例第8條第4項、第
12條第4項，刑法第28條、第11條前段、第2條第1項、第302條第
1項、第42條第3項、第38條第1項第1款、修正前刑法第55條、第
33條第5款，罰金罰鍰提高標準條例第1條前段、修正前罰金罰鍰
提高標準條例第2條，判決如主文。
本案經檢察官丙○○到庭執行職務。
中　　華　　民　　國　　96　　年　　4 　　月　　3 　　日
          刑事第三庭    審判長法　官  王  增  瑜
                              法　官  廖  柏  基
                              法　官  蔡  紹  良
上列正本證明與原本無異。
如不服本判決應於收受送達後十日內向本院提出上訴書狀，其未
敘述上訴之理由者並得於提起上訴後十日內向本院補提理由書（
均須按他造當事人之人數附繕本）。
                              書記官  巫  丞  晏
中　　華　　民　　國　　96　　年　　4 　　月　　9 　　日
附錄論罪科刑法條：
槍砲彈藥刀械管制條例第8條第1項、第4項：
未經許可，製造、販賣或運輸鋼筆槍、瓦斯槍、麻醉槍、獵槍、
空氣槍或第4條第1項第1款所定其他可發射金屬或子彈具有殺傷
力之各式槍砲者，處無期徒刑或5年以上有期徒刑，併科新臺幣1
千萬元以下罰金。
未經許可，持有、寄藏或意圖販賣而陳列第1項所列槍枝者，處3
年以上10年以下有期徒刑，併科新臺幣700萬元以下罰金。
槍砲彈藥刀械管制條例第12條第4項：
未經許可，持有、寄藏或意圖販賣而陳列子彈者，處5年以下有
期徒刑，併科新台幣300萬元以下罰金。
刑法第302條第1項：
意圖為自己或第三人不法之所有，而竊取他人之動產者，為竊盜
罪，處5年以下有期徒刑、拘役或500元以下罰金。
附表一：
┌────────────────────────────┐
│110報案錄音譯文                                         │
├────────────────────────────┤
│警方：恩，110你好。                                     │
│民眾：恩，我要報案。                                    │
│警方：恩什麼事情？                                      │
│民眾：恩我們神林路小南國，剛才有人來我們這邊開槍。      │
│警方：去你們那邊開槍？                                  │
│民眾：恩。                                              │
│警方：那有人受傷嗎？                                    │
│民眾：有1個人給他們押走了。                             │
│警方：給他們押走？                                      │
│民眾：恩。                                              │
│警方：你現在人在哪裡？                                  │
│民眾：我們現在在店裡啊。                                │
│警方：神林路79號？                                      │
│民眾：恩。                                              │
│警方：押走的是什麼人？                                  │
│民眾：我們的董仔。                                      │
│警方：阿你們有看到車號嗎？                              │
│民眾：沒有耶。                                          │
│警方：那往什麼方向跑？                                  │
│民眾：恩，我們這邊店裡面有錄影監視器可以看啦。          │
│警方：你現在先跟我說他是什麼車種？什麼顏色的？往什麼方向│
│      跑？                                              │
│民眾：因為他們一群進來結果叫大家不能動阿。              │
│警方：你那邊是KTV嗎？                                   │
│民眾：恩。                                              │
│警方：那是你們什麼人？                                  │
│民眾：你是說抓走的那個嗎？                              │
│警方：你們現在全部都不知道車子的特徵嗎？                │
│民眾：不知道。                                          │
│警方：那往什麼方向跑也不知道？                          │
│民眾：恩對沒有看到耶。                                  │
│警方：你這樣要我們怎樣去攔？你如果有看到我們還可以過去攔│
│      ，你那是什麼原因？                                │
│民眾：喔有1臺喜美車牌是9852。                           │
│警方：前面的英文勒？                                    │
│民眾：英文不知道啦。                                    │
│警方：阿9852那什麼顏色的？                              │
│民眾：黑色的。                                          │
│警方：黑色的唷？                                        │
│民眾：恩。                                              │
│警方：那車型是哪種的？                                  │
│民眾：喜美的。                                          │
│警方：喜美的是哪1種車型？                               │
│民眾：雅哥的啦。                                        │
│警方：舊型的還是新型的？                                │
│民眾：嗯這個我也不知道耶。                              │
│警方：不知道？反正就是雅哥黑色的就對了。                │
│民眾：恩。                                              │
│警方：往什麼方向跑？                                    │
│民眾：應該是往豐原那邊拉。                              │
│警方：往豐原方向唷？                                    │
│民眾：恩。                                              │
│警方：你電話不要掛掉。                                  │
│民眾：喔好。《私下與店內人員對談沒有啦雄哥【乙○○為朱文│
│      吉之胞兄】就叫我們報警啊。》                      │
│警方：那押走那是你什麼人？                              │
│民眾：那我們吉董啦。                                    │
│警方：什麼吉董？                                        │
│民眾：那是我們吉董啦。                                  │
│警方：那是為什麼被人家押走？                            │
│民眾：不知道阿我們都不知道阿。                          │
│警方：他是跟朋友還是什麼？                              │
│民眾：什麼？                                            │
│警方：他是跟朋友出去還是怎樣？你是看錯嗎？              │
│民眾：不會啦。                                          │
│警方：那他的電話幾號？                                  │
│民眾：我們吉董唷？                                      │
│警方：恩。                                              │
│民眾：0000000000。                                      │
│警方：阿你有打嗎？姓什麼？                              │
│民眾：姓朱。                                            │
│警方：朱什麼？                                          │
│民眾：甲○○拉。                                        │
│警方：甲○○是你們什麼人？                              │
│民眾：我這邊的老闆啦。                                  │
│警方：550773唷。                                        │
│民眾：恩。                                              │
│警方：那打電話打看看啊。                                │
│民眾：沒有啦他就是給人家押走了，他機子你等一下。        │
│警方：恩。                                              │
│民眾：他手機沒有在他身邊啊。                            │
│警方：那不然在誰那邊？                                  │
│民眾：在我們店裡小姐的那邊。                            │
│警方：那是為了什麼被人家押走？                          │
│民眾：不知道阿，就是叫你們來幫我們看一下阿。            │
│警方：你那個人是誰？那是你們的客人嗎？                  │
│民眾：沒有啦不認識的啦。                                │
│警方：不認識？                                          │
│民眾：對啦。                                            │
│警方：喔你算是你看到的唷？                              │
│民眾：對啦。                                            │
│警方：喔好那你貴姓？                                    │
│民眾：我姓蔡耶。                                        │
│警方：喔好我馬上聯絡人過去抓，謝謝。                    │
└────────────────────────────┘
附表二：
┌──┬─────┬──────────────────────┐
│編號│通話時間  │對話內容                                    │
├──┼─────┼──────────────────────┤
│1   │94年6月2日│Ｂ（鄧力嘉0000000000）：老大你好            │
│    │9時13分46 │Ａ（高天助0000000000）：他還在那邊嗎？還是？│
│    │秒        │Ｂ：我馬上聯絡律師，他會過來，他今天比較忙。│
│    │          │    那個應該會送到地檢，那邊在通緝。        │
│    │          │Ａ：不是說要送到豐原來？                    │
│    │          │Ｂ：沒有拉，他說這樣我也搞不清楚。他們不給會│
│    │          │    客。                                    │
│    │          │Ａ：這樣喔。                                │
│    │          │Ｂ：他們說那一組下班了，他們就不給會客，我等│
│    │          │    一下處理就好了拉。老大你要來公司嗎？    │
│    │          │Ａ：好，你聽我說。                          │
│    │          │Ｂ：好，老大你說。                          │
│    │          │Ａ：塑膠準備一下。                          │
│    │          │Ｂ：ＯＫ，好，這個我知道。                  │
├──┼─────┼──────────────────────┤
│2   │94年6月2日│Ａ（不詳0000000000）：老大，我在豐原，矮仔被│
│    │12時9分21 │    捕了，現在他在臺中刑警隊四組。          │
│    │秒        │Ｂ（高天助0000000000）：弄弄看能不能交保。  │
│    │          │Ａ：現在他們在弄。聽說老大你的人被張錫銘抓走│
│    │          │    了。                                    │
│    │          │Ｂ：沒有啦。                                │
├──┼─────┼──────────────────────┤
│3   │94年6月3日│Ａ（陳榮坤0000000000）：最後呢？            │
│    │16時17分3 │Ｂ（不詳0000000000）：昨天晚上出來了。      │
│    │秒        │Ａ：昨天晚上就出來？                        │
│    │          │Ｂ：昨天打電話給你，他交保我就打電話給你。  │
│    │          │Ａ：球又輸了，就睡覺了。                    │
│    │          │Ｂ：昨天10萬交保。昨天2點多打電話給你怎麼沒 │
│    │          │    有接？                                  │
│    │          │Ａ：在睡覺拉。                              │
│    │          │Ｂ：10萬交保，也真好運，我以為要20萬。      │
│    │          │Ａ：我就說差不多這樣而已，最多也不會超過26  │
│    │          │    萬，因為這種案件我們看太多了。          │
│    │          │Ｂ：我想說要20萬。                          │
│    │          │Ａ：我就說差不多這樣而已，假如有交我就不敢講│
│    │          │    假如沒有交話。                          │
│    │          │Ｂ：有交阿。有回店裡拿阿，拿那支塑膠的。    │
│    │          │Ａ：玩具的。                                │
│    │          │Ｂ：對阿！塑膠的。有空再聊阿。              │
│    │          │Ａ：好拉！有回來就好。                      │
├──┼─────┼──────────────────────┤
│4   │94年6月3日│Ａ（陳榮坤0000000000）：老闆你找我嗎？      │
│    │16時22分17│Ｂ（不詳0000000000）：找你？                │
│    │秒        │Ａ：在睡覺拉！                              │
│    │          │Ｂ：睡覺現在？                              │
│    │          │       ‧‧‧                               │
│    │          │Ａ：人回來了。                              │
│    │          │Ｂ：你說矮仔喔？                            │
│    │          │Ａ：對阿！                                  │
│    │          │Ｂ：矮仔回來，換你們少年山豬要走了。        │
│    │          │Ａ：說有沒有還不知道。                      │
│    │          │Ｂ：對阿！像矮仔沒有％數你看豐原組會不會放過│
│    │          │    他？                                    │
│    │          │Ａ：對阿！                                  │
│    │          │Ｂ：昨天你也知道。                          │
│    │          │Ａ：我問人家的。說交玩具的。                │
│    │          │Ｂ：對阿！我就想說交玩具的，豐原組知道會不會│
│    │          │    放過                                    │
│    │          │　　這些少年嗎？                            │
│    │          │Ａ：我不知道。                              │
│    │          │Ｂ：好啦！                                  │
└──┴─────┴──────────────────────┘
